【裁判字號】    99,交聲,173
【裁判日期】    990809
【裁判案由】    聲明異議
【裁判全文】
臺灣屏東地方法院交通事件裁定         99年度交聲字第173號
原處分機關  交通部公路總局高雄區監理所屏東監理站
異  議  人
即受處分人  甲○○
上列受處分人因違反道路交通管理處罰條例事件，對於交通部公
路總局高雄區監理所屏東監理站民國99年5 月19日所為之處分（
原處分：屏監違字第裁82-B00000000號）聲明異議，本院裁定如
下：
    主  文
異議駁回。
    理  由
一、原處分意旨略以：異議人即受處分人甲○○於民國99年2 月
    23日20時52分許，騎乘車牌號碼PJM-438 號普通重型機車，
    行經高雄市○○○路與新興高中交岔路口時，因有駕車行經
    有燈光號誌管制之交岔路口闖紅燈之違規事實，為警攔停製
    單舉發，嗣原處分機關即交通部公路總局高雄區監理所屏東
    監理站認異議人上開情形，違反道路交通管理處罰條例第53
    條第1 項之規定，裁處罰鍰新臺幣（下同）1,900 元，並依
    同條例第63條第1 項規定記違規點數3 點等語。
二、聲明異議意旨詳如附件聲明異議狀所載。
三、按汽車駕駛人，行經有燈光號誌管制之交岔路口闖紅燈者，
    處1,800 以上5,400 元以下罰鍰；又汽車駕駛人有第53條情
    形者，記違規點數3 點，道路交通管理處罰條例第53條第1
    項、同條例第63條第1 項分別定有明文。經查：異議人於99
    年2 月23日20時52分許，騎乘車牌號碼PJM-438 號重型機車
    ，行經高雄市○○○路與新興高中交岔路口，因有機器腳踏
    車駕駛人行經有燈光管制之交岔路口闖紅燈之情，業據舉發
    員警鄭萬春陳稱：伊因替代役男許俊賢向伊告知車牌號碼PJ
    M-438 號重型機車闖越紅燈，伊亦已看到，替代役男遂立刻
    將異議人攔停，伊旋即將先前已攔停之駕駛人先為舉發，其
    後復向異議人告知異議人有闖越紅燈之事實，並完成舉發程
    序，且經異議人當場確認無訛，舉發過程並未發生任何爭議
    ，異議人亦未針對違規事實及執法程序提出任何異議等語甚
    詳，此有職務報告書在卷可參（見本院卷第23頁）。核諸上
    開舉發員警所述關於異議人當日目睹異議人如何騎乘機車違
    規闖越紅燈之過程，陳述甚為詳細、具體，亦無違背經驗法
    則、論理法則；又觀以舉發地點路面開闊，交通號誌豎立處
    並未有何遮蔽物，視距良好；此外，雖本件舉發時間為夜間
    ，然觀以舉發地點設置有路燈且商店林立，舉發當時光線應
    甚為充足；復再佐以舉發員警舉發時站立位置，從而，舉發
    員警在光線充足、視距良好之情狀下，當可清楚辨識上開交
    岔路口交通號誌運作情況，而無誤為舉發之情，此有舉發現
    場照片（包含日、夜間）、舉發現場圖在卷可證（見本院卷
    第18至22頁）。職是，確於於上開時、地，有騎乘機車為上
    開交通違規之事實，應可認定。
三、異議人雖辯稱：舉發員警並未直接看到伊違規，且舉發當時
    天色昏暗，舉發員警應無法準確判斷伊闖紅燈云云。本件舉
    發當時舉發員警應無誤判燈號之情，業如前述，且本件舉發
    員警，執行公務本身倘有違法、不當將有受行政懲處責任之
    嚴格監督，而其與異議人間亦素不相識，並無仇隙，衡情自
    無虛構違規事實以陷害異議人之理。另交通違規行政爭訟之
    舉證責任原理，應非如刑事案件中，必須超越任何合理懷疑
    ，始可為有罪判決之嚴格程度，而係應與民事訴訟之舉證責
    任原理相類似，亦即基本上應就行政機關與人民所各自主張
    有利於己之事實，分配其應盡之舉證責任，而非逕予適用刑
    事訴訟上之無罪推定原則，此觀諸行政訴訟法第136 條規定
    行政訴訟程序準用民事訴訟法第277 條舉證責任分配原則之
    立法意旨，即可明瞭。準此，本件異議人僅空言泛稱：伊係
    在交通號誌為黃燈時進入該路口云云，然迄未提出或聲請調
    查何項事證，以實其說，或用以佐證員警舉發過程有何瑕疵
    可指，自難認其辯詞可採。
四、異議人另辯稱：伊認為若無具體證據證明伊違法，即行認定
    伊違法，伊無法接受云云。本件固未有舉發照片以資證明異
    議人交通違規事實，然交通警察掣單舉發違反道路交通管理
    處罰條例所列違規事實，本質上為行政處分，係公務員基於
    職務上權力，依法就特定之具體事件所為具公法上效果之單
    方面行政行為，基於公務員為公法上行為具有公信力之原則
    ，該行政行為當可被推定為真正，其據以依法處分之事實認
    定亦為正確無誤，本此公信原則，立法者乃賦予行政機關制
    定違反道路交通事件統一裁罰基準及處理細則，使執行勤務
    員警得當機處分，以達其維護交通秩序、安全之行政目的，
    反之，若謂公務員一切行政行為均需預留證據以證其實，則
    國家行政勢必窒礙難行，是本件舉發員警本其維護交通秩序
    、安全職責所為之舉發，雖未照相存證，亦應受到合法、正
    確之推定。此外，員警稽查違反道路交通安全規則之各種違
    規行為，本有不同之執行方法，就闖紅燈而言，單憑執勤員
    警之目視應即可確定，並非每件違規行為均須以照相舉發，
    始可認定之。此在數量龐大且突發狀況較多之交通事件中尤
    然，不因未經拍照存證或其他科學方法舉證而有異。復闖越
    紅燈之違規行為，具高度危險性，發生時間甚短，本質上屬
    稍縱即逝之違規行為，尚難強令員警於舉發時，須另輔以其
    他證據。況本件以前述違規當時之情況證據及經驗法則，適
    足補強員警執行勤務之際，依法舉發之正確性。是異議人所
    辯，尚難令本院為有利於異議人之認定。
五、至異議人復辯稱伊認為由替代役男來判定闖紅燈，舉發程序
    違法云云。按警察役役男服勤時，工作內容牽涉人民權益時
    ，除法令另有規定外，應配合警察人員處理，內政部替代役
    警察役役男服勤管理要點第20條定有明文，是服警察役之替
    代役男並非不得執行與人民權益有關之勤務，只需於警察人
    員在場及指導下，替代役男仍得配合警察協助執行與人民權
    益有關之特定勤務。是本件替代役男許俊賢在所屬機關授權
    下，配合在場之警員鄭萬春執行交通稽查業務，在其與舉發
    員警目睹異議人闖越紅燈後，將異議人攔停，再由在場之警
    員掣單舉發，是本件舉發尚無可議之處。是異議人上開所辯
    ，亦難憑採。
六、爰依道路交通案件處理辦法第19條，裁定如主文。
中    華    民    國    99    年    8     月    9    日
                  交通法庭      法  官  羅森德
以上正本證明與原本無異。
如不服本裁定應於收受送達後5 日內向本院提出抗告書狀敘述抗
告之理由抗告於臺灣高等法院高雄分院。
中    華    民    國    99    年    8     月    9    日
                                書記官  盧姝伶

司法院資訊處製作；財團法人民間司法改革基金會備份。
